臺灣花蓮地方法院刑事判決　　　　　　　99年度簡上字第88號
上　訴　人
即　被　告　賴奕捷
上列上訴人因被告竊盜案件，不服本院花蓮簡易庭99年度花簡字
第611號中華民國99年9月15日第一審判決（聲請簡易判決處刑案
號：99年度偵字第2593號），提起上訴，本院管轄之第二審合議
庭判決如下：
    主  文
上訴駁回。
    事  實
一、賴奕捷於民國（下同）上午99年 3月9日上午7時25分許，在
    花蓮縣吉安鄉○○村○○○街151號（聲請簡易判決處刑書誤
    載為15號）前，見俞孝薇將其所駕駛車牌號碼 3663-SN自用
    小客車臨時停放於該處，且下車購物並未將車門上鎖，竟意
    圖為自己不法之所有，徒手打開該車副駕駛座車門，竊取俞
    孝薇所有置於該車副駕駛座椅子上之女用手提包 1只（內有
    行動電話1支、存摺、信用卡及現金新臺幣 9萬7,000元）。
    嗣俞孝薇返回車上發現手提包遭竊，遂報警處理，經警採集
    車內指紋送驗，而查悉上情。
二、案經花蓮縣警察局吉安分局報告臺灣花蓮地方法院檢察署檢
    察官偵查後聲請簡易判決處刑。
    理  由
壹、程序方面
    按被告以外之人於審判外之言詞或書面陳述，除法律有規定
    者外，不得作為證據。當事人、代理人或辯護人於法院調查
    證據時，知有第159條第1項不得為證據之情形，而未於言詞
    辯論終結前聲明異議者，視為有前項之同意，刑事訴訟法第
    159條第1項、第159條之5第 2項分別定有明文。查檢察官及
    被告賴奕捷對於卷內被告以外之人於審判外之陳述，未於言
    詞辯論終結前聲明異議，本院審酌該些陳述作成時之情況，
    核無違法取證或其他瑕疵，認為以之作為證據為適當，是該
    些陳述應有證據能力。
貳、實體方面
一、訊據被告固不否認於上開時、地經過被害人俞孝薇之上開自
    小客車，惟矢口否認有何竊盜犯行，辯稱：伊當時牽著兒子
    前往附近麵線店吃早餐，吃完後經過上開車輛時，因伊兒子
    突然絆倒，而該車車門突然打開，伊遂順手檔車門，並對車
    內之人稱要小心一點，之後遂與兒子一起離開，且該車門門
    把並沒有採到伊的指紋，伊並沒有偷被害人之東西云云。惟
    查：
(一)被告趁被害人俞孝薇下車購買早餐車門未鎖之際，開啟上開
    車輛副駕駛座車門，竊取置於副駕駛座之女用手提包 1只等
    情，此有證人即被害人俞孝薇於警詢時證稱：當時伊下車購
    買東西，遭竊的東西放在副駕駛座，副駕駛座車門沒有鎖上
    ，而 2個小孩坐在後座，伊沒有看到有小朋友的頭部遭車門
    撞到的情事等語（見警卷第 5-6頁），復於本院審理時證稱
    ：伊當時停車時車沒有很靠路邊，伊從手提包內將小錢包拿
    出來後，下車至前方麵線店買早餐， 2個小孩則坐在後面，
    伊下車至買完早餐約3、4分鐘，回到車上便發現皮包不見，
    所遺失的現金包括伊小孩所領的紅包，以及伊所領的錢，後
    來有在副駕駛座驗到指紋等語可參（見本院卷第65、68 -69
    頁），而證人於手提包失竊後，當日即前往警局報案，經警
    於該車副駕駛座車門內側採集指紋 1枚，送內政部警政署刑
    事警察局鑑定結果，與被告左拇指指紋相符乙節，有內政部
    警政署刑事警察局99年 3月24日刑紋字第0990037367號鑑定
    書暨被告指紋卡及照片4張等附卷可稽（見警卷第11-12背面
    、19-20頁），足認被告確有竊取財物之行為。
(二)被告雖以前揭情詞置辯，惟查：
  1.被告於警詢時供稱：伊與下車的人說為什麼不注意就開門，
    對方稱要移車所以沒注意到，而伊因當時宿醉故無法辨識下
    車之人為男性或女性，也未注意到下車之人有無持任何物品
    等語（見警卷第 3頁），復於偵訊時供稱：當時伊與小孩在
    車子旁邊，突然有人開車門，伊忘了開門的是男的或女的（
    見偵卷第17頁），於本院準備程序時稱：當時開門的是男是
    女伊沒有注意到，伊只有說小心一點，沒有什麼事情伊就離
    開了等語（見本院卷第23頁），於本院審理時又稱：「（問
    ：你說當時副駕駛座有坐誰？）我不知道，我沒有注意看，
    如果我有注意看裡面是大人或是小孩的話，我會注意，但是
    我當時沒有注意」、「（問：你有無對副駕駛座的人說話？
    ）我說小心一點，他有回我不好意思」、「（問：既然有回
    話，為何沒有看出副駕駛座當時是坐誰？）因為回了之後，
    我們就離開了」等語（見本院卷第 75-76頁），就對方之年
    紀、性別等外貌前稱無法辨識，後改口稱忘記，嗣又改稱沒
    有注意，前後所述不一致；又其於警詢時稱對方有下車，然
    於偵訊及本院審理時之供述均呈現副駕駛座之人並無下車之
    情，所述亦前後不一；再者，若如被告所稱副駕駛座之人有
    對被告回話甚至下車，被告當應知悉副駕駛座之人之樣貌及
    性別，然被告卻無法描述對方之具體樣貌，是其所辯之真實
    性堪以存疑。
  2.而被告就其為何及如何以手擋車門乙節，於警詢時稱：因為
    經過該處，突然有人下車開右側車門撞到小孩的頭，伊以手
    擋住車門等語（見警卷第 3頁），復於偵訊時供稱：伊與小
    孩當時在車子旁邊，有人突然開車門，撞到小孩的頭，伊就
    順手用雙手去擋車門，忘記擋車門的裡面或外面（見偵卷第
    18頁），於本院準備程序時稱：伊印象中行經被害人前車門
    與後車門中間時，小孩突然絆倒，故其等便在車門前停了一
    下，而被害人的前門突然打開，伊就順手擋了一下，擋的地
    方剛好是車門外側與內側中間區域（見本院卷第23頁），在
    於本院審理時稱：「（問：你是小孩走前面，或是你走前面
    ？）就是牽著一起走」、「（問：是哪時候車門打開？）就
    我牽著小孩子走到車門那時候，因為真的稍微有點擠，有絆
    了一下，所以我和小孩子有蹲在車門旁邊，因為門就開了，
    我的手就去擋著車門」、「（問：照你所述，你擋車門的位
    置，應該是車門的外側，不是內側？）是」、「（問：只有
    1 個驗到指紋，你是否只有推門外面，或是推哪裡？）就是
    順手擋，我真的不清楚。」、「（問：你說撞到小孩，是撞
    到小孩的哪裡？）後腦勺」、「（問：為何會撞到後腦勺？
    ）因為絆倒了，所以他就面向我，在靠車門那裡」等語（見
    本院卷第 73-74頁），被告於警詢及偵訊時均未提及小孩有
    絆倒因此停留之事，卻於本案起訴後於準備程序及審理時始
    改口提到小孩絆倒之事；且就擋門之位置部分，前稱忘記，
    復稱在車門外側與內側中間，嗣又稱應該在車門外側，所述
    前後反覆；再依被告於本院審理時所述其與小孩之相對位置
    及小孩遭撞之位置為後腦勺，則其小孩應係站立於車門旁背
    向車門，被告則位於其子對面，如車門開啟撞上其子後腦，
    被告以手推門之部位亦當為車門之外側，豈會於車門內側留
    下指紋之理？是被告前開所辯亦與常情不符。
  3.末者，證人俞孝薇於本院審理時證稱：伊常常去該處買早餐
    ，每次買早餐都是帶小孩一起去，沒有帶其他人，而小孩當
    時1個唸幼稚園1個唸小學2年級，2個人都是坐後座，不會坐
    副駕駛座，他們都背著書包而且書包很大，沒有辦法溜到副
    駕駛座去，也不會藏伊的錢包，以前也沒有這樣的情形，而
    且伊後來上車時他們在睡覺，伊看到錢包不見就叫他們 2人
    ，這時他們 2人才驚醒等語（見本院卷第66-67、69-70頁）
    ，足證事發當時證人之子女均在後座睡覺，並無任何人乘坐
    於上開車輛之副駕駛座上，甚至開門，是被告辯稱副駕駛座
    車門突然打開故伊用手阻擋云云，並非事實。
  4.綜上所述，被告前開所辯，均係事後為脫免罪責之詞，並不
    足採。本件事證明確，被告犯行堪予認定。
三、核被告所為，係犯刑法第320條第1項之竊盜罪。原審認被告
    罪證明確，並依卷證審酌被告正值青壯，不私循正當途徑取
    得財物，任意竊取他人物品，所為誠有可議，復於犯罪後否
    認犯行，未見悔意，態度難謂良好，惟考量犯罪手段容非惡
    劣，兼衡其犯罪目的、動機及所竊取物品價值等一切情狀，
    量處被告有期徒刑 4月，並諭知易科罰金之折算標準，認事
    用法均無不當，量刑亦甚妥適。被告雖以：1.請調閱現場之
    監視設備內容，以釐事實真相；2.車門把未有被告指紋之證
    據；3.被告不應以有前科之事由加以論罪等理由提起上訴，
    惟因現場監視系統無法運作，故無監視畫面，有花蓮縣警察
    局吉安分局99年11月17日吉警偵字第0990025378號函附卷可
    參，然本院認依前開證據及理由足認被告確有本件竊盜犯行
    ，已如前述；且原審係以被告有竊盜、贓物等財產犯罪之前
    科作為刑法第57條量刑之依據，並非依被告之前科而認定本
    件犯行，是被告仍執前詞提起上訴，請求為無罪判決，為無
    理由，應予駁回。
據上論斷，應依刑事訴訟法第455條之 1第1項、第3項、第368條
，判決如主文。
本案經檢察官林英正到庭執行職務。
中    華    民    國   100    年    3     月    29    日
                  刑事第三庭    審判長法  官  李世華
                                      法  官  許乃文
                                      法  官  吳育汝
上列正本證明與原本無異。
本件不得上訴。
中    華    民    國   100    年    3     月    29    日
                                      書記官